【裁判字號】    98,交訴,184
【裁判日期】    990720
【裁判案由】    公共危險等
【裁判全文】
臺灣板橋地方法院刑事判決             98年度交訴字第184號
公  訴  人  臺灣板橋地方法院檢察署檢察官
被      告  丙○○
選任辯護人  周福珊律師
            賴玉梅律師
            王嘉斌律師
上列被告因過失傷害等案件，經檢察官提起公訴（98年度偵字第
13424 號），本院判決如下：
    主  文
丙○○從事業務之人，因業務上之過失傷害人致重傷，處有期徒
刑拾月。
被訴肇事逃逸部分無罪。
    事  實
一、丙○○係受僱於雙鵬股份有限公司之司機，以駕駛營業大貨
    車為業，為從事駕駛業務之人，其於民國98年4 月20日晚上
    10時30分許，駕駛車牌號碼015-GV號營業大貨曳引車，附掛
    車牌號碼88-EC 號自用全拖車，沿臺北縣板橋市縣○○道由
    北往南方向行駛，行駛於中線車道（按現場同向有三車道）
    ，嗣行至臺北縣板橋市縣○○道接近與重慶路之交岔路口前
    時，該處中線車道與外側車道之間是以雙白實線分隔，丙○○原應注意道路交通標線之指示，不得變換車道，且應注意
    兩車併行之間隔，隨時採取必要之安全措施，以避免發生危
    險，而依當時情形，並無不能注意之情事，竟疏未注意及此
    ，貿然前行時向右偏行而跨越雙白實線，其車之右半車身駛
    入外側車道，且未注意與右方併行車輛之間應保持安全間隔
    距離，致其大貨曳引車之子車（即88-EC 號自用全拖車）的
    右後側與其車右方同向由乙○○所駕駛之GXU-662 號重型機
    車的左側發生碰撞，乙○○因而人車倒地，乙○○又旋遭大
    貨曳引車之子車的右後輪輾過下半身，受有左大腿挫傷、骨
    盆骨折合併尿道斷裂及勃起功能障礙，嚴重減損生殖機能之
    重傷害。丙○○於肇事後，未減速停車即駕車離去，經目睹
    車禍經過之路人甲○○打電話報警，警方據報前來時向甲○○查知肇事車輛車號為88-EC 號，因而查知上情。
二、案經乙○○訴由臺北縣政府警察局板橋分局報請臺灣板橋地
    方法院檢察署檢察官偵查起訴。
    理  由
甲、有罪部分：
一、訊據被告丙○○固坦承於上揭時間駕駛上開營業大貨曳引車
    附掛自用全拖車行經上述地點之事實，惟否認有何過失傷害
    犯行，辯稱：伊當時不知道有發生跟告訴人機車碰撞的事情
    ，伊當時是行駛在中間車道，都保持在車道線內，母車跟子
    車都沒有越線，發生碰撞處到駕駛座的距離大約有30公尺左
    右，應該注意的伊都有注意到云云。經查：
  (一)被告之過失傷害犯罪事實，業據告訴人乙○○於偵查中提出
    之告訴狀陳述以及其於本院審理時證述綦詳，並有道路交通
    事故調查報告表（一）、（二）、臺北縣政府警察局板橋分
    局99年4 月15日北縣警板交字第0990014730號函附之道路交
    通事故現場圖、015-GV號營業大貨曳引車之行車執照影本、
    88-EC 號自用全拖車之行車執照影本各1 件，以及車禍現場
    與車輛照片共20張（見偵查卷第32至41頁），與亞東紀念醫
    院出具之診斷證明書1 件（見偵查卷第31頁）、台北榮民總
    醫院出具之診斷證明書3 件（見偵查卷第30、69、70頁）、
    三軍總醫院附設民眾診療服務處出具之診斷證明書1 件（附
    於本院卷），以及三軍總醫院99年5 月13日院三醫勤字第09
    90007042號函附之病歷資料（附於本院卷）在卷可稽。
  (二)又本件車禍事故發生後，經臺北縣政府警察局勘察被告所駕
    駛之營業大貨曳引車與附掛的自用全拖車，以及告訴人乙○○所駕駛之GXU-662 號機車，認告訴人機車車手蓋、前檔板
    、前擋泥板、前左側條、左曲軸箱蓋發現5 處刮擦痕，勘察
    其位置均為車體最外側部位，由刮擦痕分布位置及型態研判
    應為機車向左傾倒地時與地面刮擦所致，又告訴人之GXU-66
    2 號機車上紅色油漆及白色油漆與015-GV號營業大貨車（子
    車88-EC ）防捲入護欄油漆型態及顏色相似，且右側防捲入
    護欄上發現4 處刮擦痕，高度均在合理範圍內，不排除為二
    車碰撞時及告訴人機車傾倒過程中油漆轉移所致，有臺北縣
    政府警察局「板橋分局轄內乙○○車禍重傷案現場勘察報告
    」暨現場勘察相片79張在卷可稽（見偵查卷第73至119 頁）
    ，且當時在場目睹車禍經過之證人甲○○於偵審時到庭亦證
    稱「當時我站在縣民大道的人行道上等紅綠燈準備要穿越縣
    民大道，當時我是紅燈所以我站在路口，我看見我的左前方
    有一輛機車跟一輛聯結車同時出現，他們的車速相同平行在
    行駛，機車跟聯結車之間的車距很接近，突然機車擦到聯結
    車，機車騎士跟機車都倒地，機車騎士在地上滾一下，之後
    他的下半身就被聯結車後面的子車右後輪輾過去，我看見後
    就立刻報警」（見偵查卷第65、66頁）、「機車是騎在聯結
    車的旁邊，他們很貼近，就看到二車有碰觸到，機車騎士就
    跌倒，然後聯結車後面的那節的輪子就從機車騎士的腹部壓
    過去，聯結車就續繼開走了」（見本院99年1 月7 日審判筆
    錄），故被告當時所駕駛大貨曳引車之子車（即88-EC 號自
    用全拖車）的右後側確有與其車右方之由告訴人所駕駛機車
    的左側發生碰撞，告訴人因而人車倒地，告訴人又旋遭大貨
    曳引車之子車的右後輪輾過下半身受傷之事實，至堪認定。
  (三)查本件車禍現場同向有三車道，而現場（即沿板橋市縣○○
    道由北往南方向，接近縣民大道與重慶路之交岔路口前）在
    中線車道與外側車道之間是以雙白實線分隔等情，有臺北縣
    政府警察局板橋分局99年4 月15日北縣警板交字第09900147
    30號函附之道路交通事故現場圖1 份（附於本院卷）及車禍
    現場照片1 張附卷可按（見偵查卷第32頁）。被告雖稱：伊
    當時是行駛在中間車道，都保持在車道線內，母車跟子車都
    沒有越線云云，但告訴人乙○○到庭則證稱：我當時有看到
    他的車一直往我靠近，我往前騎，當時是下雨天，我就自己
    騎自己的路線，我機車的左後方被碰到，我就倒下來，輪胎
    就從我身上壓過去。他的車還沒有碰到我的機車之前，我有
    看到被告的車頭，他的車一直往我騎的這邊靠過來，就是往
    右靠過來，應該是車尾碰到我的機車。‧‧‧（問：在發生
    車禍之前，你的機車是行駛在哪一個車道？）從內側算過來
    第三個車道。‧‧‧（問：發生車禍之前，被告拖車是行駛
    在哪一個車道？）內側第二個車道。（問：距離你騎乘的機
    車大約多少？）就在我現在所坐的證人台到被告座位前的距
    離。‧‧‧（問：你剛剛說你機車的左後側被被告的拖車撞
    到，是機車的哪一個位置被撞到？）機車後面的鐵架，就是
    手扶的那個地方。（問：機車其他位置有被被告拖車撞到的
    現象嗎？）我不知道。‧‧‧（問：你剛才說被告的車子原
    本行駛在從內側數來第二個車道，在被告的車子碰撞到你的
    機車那一剎那，被告的車子都還是在內側數來第二個車道，
    還是說是有跨越在內側數來第二、三個車道的分隔線？）被
    告撞到我以後，我有看到被告的車子已經快要到第三個線道
    。（問：你可否說明一下何謂車子已經快要到第三個線道？
    ）他車子的一半在第三線道上等語（見本院99年4 月6 日審
    判筆錄）。而查，證人甲○○於本院審理時到庭雖證稱：突
    然就擦撞，機車騎士就跌倒，我不確定是誰碰到誰，因為他
    們是平行的，又很近等語，但其又證稱：（問：提示同上偵
    查卷第32頁上方照片，你剛剛說二車車行方向是平行，這二
    台車是行駛在照片上所示的哪一個車道？）聯結車行駛在照
    片上雙白線右側的車道，機車在聯結車的右邊。‧‧‧‧（
    問：在發生擦撞的時候，機車騎士離右側的人行道大概有多
    遠的距離？）大概2 公尺左右等語（見本院99年1 月7 日審
    判筆錄），故而，證人甲○○乃是稱在二車發生碰撞車禍事
    故時，被告駕駛之大貨曳引車（及子車）是行駛在外側車道
    上，當時告訴人機車距離道路邊緣則約為2 公尺左右。衡以
    前開道路交通事故現場圖上記載外側車道的寬度為4.5 公尺
    ，以及88-EC 號自用全拖車之行車執照影本上記載車寬為2.
    5 公尺（見偵查卷第22頁），再加上告訴人機車的寬度來加
    以衡量，應認告訴人稱其駕駛機車是行駛在外側車道，被告
    的車一直往右靠過來，其被撞到後見到被告的車一半在第三
    線道（即外側車道）上等語，確符合實情，堪以採信，反觀
    被告稱其都保持在中間車道，沒有越線云云，則不可採。
  (四)按「駕駛人駕駛汽車，應遵守道路交通標誌、標線、號誌之
    指示，並服從交通指揮人員之指揮」、「汽車行駛時，駕駛
    人應注意車前狀況及兩車併行之間隔，並隨時採取必要之安
    全措施」，道路交通安全規則第90條、第94條第3 項分別定
    有明文，而「雙白實線設於路段中，用以分隔同向車道，並
    禁止變換車道」，道路交通標誌標線號誌設置規則第149 條
    有明文規定，則被告駕駛營業大貨曳引車附掛自用全拖車行
    經上開路段時，理應注意該處中線車道與外側車道之間是以
    雙白實線分隔，其應依道路交通標線之指示，不得變換車道
    ，且應注意兩車併行之間隔，隨時採取必要之安全措施，以
    避免發生危險，詎其於上開路段行駛時，竟疏未注意，向右
    偏行而跨越雙白實線，其車之右半車身駛入外側車道，且又
    未注意與右方併行、在外側車道上的告訴人機車之間應保持
    安全間隔距離，仍駕車向右偏行，致其大貨曳引車之子車（
    即88-EC 號自用全拖車）的右後側與其車右方之由告訴人所
    駕駛機車的左側發生碰撞，告訴人因而人車倒地且遭大貨曳
    引車之子車的右後輪輾過下半身而受傷，被告有違上開道路
    交通安全規則之規定駕車甚明。查肇事當時為夜間自然光線
    ，天候雨，路面濕潤、無缺陷，道路無障礙物、視距良好等
    情，均據前開道路交通事故調查報告表載明，並無不能注意
    之情事，被告竟疏未注意依上開道路交通安全規則之規定駕
    車，肇致本件車禍，自難辭過失之責。而告訴人確因本件車
    禍受傷，已如前述，則與被告之過失行為間亦有相當因果關
    係，從而，被告所辯應不可採，本件事證明確，被告過失犯
    行洵堪認定。
二、查被告丙○○係雙鵬股份有限公司之聯結車司機，領有職業
    聯結車駕駛執照，具職業駕駛經驗，此據被告陳明在卷，且
    有駕駛執照影本1 件在卷可按（見偵查卷第23頁），為從事
    駕駛業務之人，核被告所為，係犯刑法第284 條第2 項後段
    之業務過失傷害人致重傷罪。起訴書雖認被告所為係犯刑法
    第284 條第2 項前段之業務過失傷害罪，惟按稱重傷者，謂
    下列傷害：‧‧‧五、毀敗或嚴重減損生殖之機能。六、‧
    ‧‧，刑法第10條第4 項第6 款定有明文。依卷附三軍總醫
    院附設民眾診療服務處於99年3 月17日出具之診斷證明書（
    附於本院卷）上記載，告訴人乙○○受有骨盆骨折合併尿道
    斷裂及勃起功能障礙之傷害，並載明「目前無自發性勃起」
    ，再經本院向三軍總醫院函詢結果，該院函覆稱「98年7 月
    22日病人因尿道斷裂至本院就醫，依病人陳述係因車禍導致
    骨盆骨折，經榮總治療後。病人於本院接受尿道重建手術，
    術後因尿道狹窄問題，陸續接受內視鏡切開及擴張等多次輔
    助治療，病人目前病況穩定。骨盆骨折之尿道斷裂，多數合
    併海綿體（勃起）神經受損；若於受傷日起算，2 年內勃起
    功能不恢復，則其後之恢復機率極低。至於貴詢生殖機能問
    題，由於生殖機能係包含前列腺、睪丸、陰莖等器官之綜合
    功能，對於單純勃起功能障礙之病人，得考慮由人工生殖技
    術輔助之」，有三軍總醫院99年5 月13日院三醫勤字第0990
    007042號函附於本院卷可稽，故告訴人因本件車禍所受傷害
    導致其目前無自發性勃起，有勃起功能障礙，目前無法以自
    然方式生殖，自已嚴重減損生殖之機能，而達重傷害之程度
    ，故被告所為應係犯刑法第284 條第2 項後段之業務過失傷
    害人致重傷罪，惟基本社會事實同一，爰依法變更起訴法條
    。爰審酌被告之過失程度，致告訴人受傷之傷勢，及其迄今
    尚未與告訴人乙○○達成民事賠償和解，與其犯罪後態度等
    一切情狀，量處如主文所示之刑。
乙、無罪部分：
一、公訴意旨略以：被告丙○○於前述車禍發生後，明知或可得
    而知已駕車肇事致人受傷，竟漠視該情，未下車察看援助，
    即駕車逕自逃逸，幸經路人甲○○目擊並報警處理，始循線
    查悉上情，因認被告此部分涉犯刑法第185 條之4 之駕車肇
    事致人受傷而逃逸罪嫌。
二、訊據被告堅決否認有何肇事逃逸犯行，辯稱：伊當時不知道
    有發生跟告訴人碰撞的事情，伊當時不知道車子壓過告訴人
    的下半身，因為子車如果有輾過東西，它的動能要傳達到母
    車是有一段距離，伊起步後就一直注意前方，並不知道有輾
    過告訴人，因為下雨的關係，所以照後鏡看起來很模糊，當
    時伊完全沒有看到車子右後方有機車倒地，伊沒有察覺到有
    發生這件事等語。經查，證人甲○○於本院審理時到庭，固
    證稱：（問：當前述你所說二車碰撞的時候，有產生任何的
    聲音嗎？）機車跌倒的聲音比較明顯，他們過來的時候沒有
    跌倒，突然就擦撞，機車騎士就跌倒，我不確定是誰碰到誰
    ，因為他們是平行的，又很近。‧‧‧（問：當你看到該輛
    聯結車第二節車廂的右後輪輾過該名騎士的時候，該輛聯結
    車的車頭或車廂，有沒有上下抖動的情況？）後面那節有，
    前面那節我不確定，因為我注意都放在後面聯結車上，我親
    眼看到壓過去，並聽到ㄎㄨㄥ、ㄎㄨㄥ的聲音等語（見本院
    99年1 月7 日審判筆錄），但被告當時所駕駛的乃是營業大
    貨曳引車附掛自用全拖車，僅子車（附掛的全拖車）的車長
    即達10.2公尺（見偵查卷第22頁之行車執照影本），以被告
    於車禍發生當時人是位在大貨曳引車的駕駛座內，該駕駛座
    距碰撞位置即子車的右後車輪附近之間，實有相當之距離，
    且子車（附掛的全拖車）在行車間的震動跳動情形亦未必一
    定均會傳達至母車（大貨曳引車）駕駛座內之駕駛感知，再
    加以車禍發生當時是在晚上10時30分許，證人甲○○於本院
    審理時亦證稱當時是下毛毛雨，地上都是濕的等語（見本院
    99年1 月7 日審判筆錄），故被告確實未必會在本件車禍發
    生時即知悉有碰撞、輾壓之情事，仍應有積極之證據以證明
    被告於本件車禍發生時即已知悉肇事而仍逃逸，始得對被告
    論以肇事逃逸罪責。而查，據證人甲○○於本院審理時證稱
    ：（問：當二車發生擦撞之後，該輛聯結車是否有將車輛停
    下來，或者是繼續往前走？）聯結車就維持等速往前走。（
    問：就你在現場親身的體驗，該輛聯結車在等速往前走之後
    ，有沒有因為有其他紅綠燈而停下來？）在縣民大道與重慶
    路口並沒有停下來，再前面的路口我就沒有注意。‧‧‧（
    問：據你所知，現場有沒有其他行人或是駕駛繼續開車去追
    那台聯結車？）據我所知，我周遭的人沒有人去追等語（見
    本院99年1 月7 日審判筆錄），當時既然沒有任何人、車立
    即上前追上被告去告知有發生車禍之事，且被告也是維持著
    原本的行進速度離開車禍現場，並無停頓或加速離去之異常
    情形，本件實無證據足以證明被告於車禍發生時即已知悉肇
    事而仍逃逸，本於罪疑惟輕之原則，應不得遽為不利於被告
    之認定。本院既查無其他積極證據足以證明被告犯有公訴意
    旨所指之駕車肇事致人受傷而逃逸犯行，不能證明被告犯罪
    ，此部分自應依法諭知無罪之判決。
據上論斷，應依刑事訴訟法第299 條第1 項前段、第300 條、第
301 條第1 項，刑法第284 條第2 項後段，刑法施行法第1 條之
1 條第1 項、第2 項前段，判決如主文。
本案經檢察官黃筵銘到庭執行職務。
中    華    民    國    99    年    7     月    20    日
                    交通法庭  審判長法  官  戴嘉清
                                    法  官  林晏鵬
                                    法  官  曹惠玲
以上正本證明與原本無異。
如不服本判決應於收受送達後10日內向本院提出上訴書狀，並應
敘述具體理由；其未敘述上訴理由者，應於上訴期間屆滿後20日
內向本院補提理由書（均須按他造當事人之人數附繕本）「切勿
逕送上級法院」。
                                    書記官  謝嘉玲
中    華    民    國    99    年    7     月    28    日
附錄本案論罪科刑法條全文：
刑法第284 條
因過失傷害人者，處六月以下有期徒刑、拘役或五百元以下罰金
，致重傷者，處一年以下有期徒刑、拘役或五百元以下罰金。
從事業務之人，因業務上之過失傷害人者，處一年以下有期徒刑
、拘役或一千元以下罰金，致重傷者，處三年以下有期徒刑、拘
役或二千元以下罰金。

司法院資訊處製作；財團法人民間司法改革基金會備份。
